臺灣高雄地方法院刑事判決　　　　　　　94年度訴字第2385號
公　訴　人　臺灣高雄地方法院檢察署檢察官
被　　　告　丙○○
輔　佐　人　丁○○
上列被告因搶奪等案件，經檢察官提起公訴（94年度偵字第1296
7 號），本院判決如下：
    主  文
丙○○意圖為自己不法之所有，而搶奪他人之動產，處有期徒刑
伍月，如易科罰金，以佰元折算壹日。緩刑年。
    事  實
一、丙○○於民國87年間因工作關係自高處摔落，腦部受傷而致
    智能退化，患有癡呆症並領有中度殘障手冊，為精神耗弱之
    人，於94年6 月3 日晚間8 時30分許，獨自在高雄市○○○
    路與擴建路西側之公園內飲酒，適乙○○吃完晚餐至該公園
    內散步，見丙○○一人在該處飲酒，遂前去向丙○○攀談，
    兩人並共同飲酒聊天至晚間約9 、10時許，乙○○因不勝酒
    力，在公園內之涼亭處昏睡，此時丙○○竟基於意圖為自己
    不法所有之犯意，伸手進入乙○○之長褲口袋內欲竊取財物
    ，此時乙○○警覺驚醒，欲起身離去並將丙○○之手撥開，
    致丙○○未能得逞；詎丙○○再將左手伸入乙○○之左褲袋
    內數次，均遭乙○○將其手撥開，後乙○○欲轉身離去時，
    丙○○竟趁乙○○離去而不備之際，順勢自後方打開乙○○
    腰際之小皮套，搶奪其放置於該小皮套內之聲寶牌GY-198型
    行動電話1 支得手。乙○○發現該行動電話遭丙○○搶得後
    ，即在公園外以言語和公園內之丙○○周旋，防止丙○○逃
    逸，並一邊等待援助，嗣於當晚11時35分許，恰有員警至現
    場執行巡邏勤務，乙○○即向警方報案而查獲，並當場自丙
    ○○褲袋內起出前揭搶得之行動電話1 支。
二、案經高雄市政府警察局前鎮分局報請台灣高雄地方法院檢察
    署檢察官偵查起訴。
    理  由
一、按被告以外之人於審判外之陳述，雖不符刑事訴訟法第159
    條之1 至第159 條之4 之規定，而經當事人於審判程序同意
    作為證據，法院審酌該言詞陳述或書面陳述作成時之情況，
    認為適當者，亦得為證據，同法第159 條之5 第1 項定有明
    文；再按被告以外之人於偵查中向檢察官所為之陳述，除顯
    有不可信之情況者外，得為證據，刑事訴訟法第159 條之1
    第2 項定有明文。查證人即告訴人乙○○於警詢中之供述雖
    屬於傳聞證據，然被告及檢察官均同意作為證據，且本院審
    酌該言詞陳述及書面陳述作成之情況，未見有何不適當之情
    形；再其於偵查中向檢察官具結後所為之陳述，本院審酌該
    陳述亦未見有何顯不可信之情況，是依上開規定，證人乙○
    ○於警詢、偵訊中所為之陳述均得為證據，合先敘明。
二、訊據被告丙○○對有於上開時、地，有拿走乙○○之手機一
    情固不否認，惟辯稱：我不知道為什麼要拿他手機云云。經
    查，上開事實業據證人即告訴人乙○○迭於警詢及偵查中指
    訴綦詳，並於本院審理時證稱：當時我在那裡散步、休息，
    看到被告一人在那裡喝悶酒，我就過去跟他搭訕，他請我喝
    酒，大概喝了30分鐘到1 小時左右，我喝醉後斜靠在涼亭的
    桌邊睡覺，我感覺被告將手伸進我的褲子口袋裡，我就醒了
    ，我的褲子裡有皮夾，我醒了後轉身就要走，並把被告的手
    撥開，我轉身要走時被告又把手伸到我的口袋裡，我就把他
    的手扳開，他的左手又企圖往我左邊口袋伸，他伸手進去，
    我又把他的手扳開，我轉身要走時，他就把放在我腰際皮套
    內之手機搶走，當時我跑出去公園外，被告還在公園內也沒
    有逃走，我想我若離開現場他會跑掉，所以我寧願留在那裡
    和他周旋，後來剛好有巡邏車經過，我就報警等語明確（見
    本院94年11月1 日審判筆錄），並有搜索扣押筆錄、扣押物
    品目錄表、贓物認領保管收據各1 份及照片2 張在卷可稽，
    況被告亦不否認有取走告訴人乙○○之手機一節，是本件被
    告之搶奪犯行，事證明確，應堪認定。
三、核被告所為，係犯刑法第325 條第1 項之搶奪罪。被告原以
    竊盜之犯意著手於竊盜犯行，於財物未得手之際，因遭告訴
    人發覺而未遂，旋趁告訴人離去而不備之際搶奪告訴人之行
    動電話，應可認其意圖為自己不法所有之犯意仍相一貫，僅
    中途變更竊盜之手段為搶奪而已，是其所犯之竊盜未遂罪已
    吸收於搶奪罪，應逕論以搶奪罪，而無庸另論竊盜未遂罪；
    公訴人認被告所犯竊盜未遂罪及搶奪罪應分論併罰，容有誤
    會，併此敘明。按精神耗弱人之行為，得減輕其刑，刑法第
    19 條 第2 項定有明文。本院針對被告為前開搶奪犯行時之
    精神狀態，送請高雄市立凱旋醫院鑑定，經該院參酌被告之
    發展史、家庭史、職業史及疾病史，並經歷精神狀況檢查、
    心理測驗、智力測驗、學習能力測驗等鑑定程序，鑑認被告
    受限於癡呆症的影響，智能明顯下降，認知判斷能力較常人
    為差，在此等認知功能障礙下，會導致案主理性思考能力下
    降，加上其有中度智能障礙，故研判涉案當時精神狀態已較
    普通人之平均程度顯然減退，至少屬精神耗弱之狀態，有該
    院94 年10 月6 日高市凱醫成字第0940004316號函附之鑑定
    書在卷可按；從而，被告於為上揭搶奪犯行時應係精神耗弱
    之人，爰依刑法第19條第2 項規定，減輕其刑。爰審酌被告
    本身精神狀態欠佳，對事理之判斷力較為薄弱方犯
    本件犯行，雖危害他人之財產安全，惟惡性非鉅，參以其智
    識程度不高、犯罪手段、所生危害及其搶奪之物品為行動電
    話1 支，而該手機亦已由告訴人領回，告訴人未受重大損失
    等一切情狀，酌情量處如主文所示之刑，並諭知易科罰金之
    折算標準，以資懲儆。又被告前未曾受有期徒刑以上刑之宣
    告，有臺灣高等法院被告前案紀錄表1 份在卷可佐，其因一
    時失慮方犯刑章，經此刑之宣告後，應知警惕而無再犯之虞
    ，且其患有癡呆症，目前仍持續於醫院就醫，宜持續接受治
    療，而告訴人亦當庭表示願意原諒被告等語，是本院因認暫
    不執行其刑為當，予以宣告緩刑3 年，用啟自新。
據上論斷，應依刑事訴訟法第299 條第1 項前段，刑法第325 條
第1 項、第41條第1 項前段、第74條第1 款、第19條第2 項，罰
金罰鍰提高標準條例第2 條，判決如主文。
本案經檢察官甲○○到庭執行職務。
中　　華　　民　　國　　94　　年　　11　　月　　15　　日
                  刑事第十五庭  審判長法　官  唐照明
                                      法  官  陳筱蓉
                                      法  官  盧怡秀
以上正本證明與原本無異。
如不服本判決，應於判決送達後10日內，向本院提出上訴狀。
中　　華　　民　　國　　94　　年　　11　　月　　16　　日
                                      書記官  林秀珍
附錄本判決論罪科刑法條：
中華民國刑法第325條(普通搶奪罪)
意圖為自己或第三人不法之所有，而搶奪他人之動產者，處 6 月
以上 5 年以下有期徒刑。
因而致人於死者，處無期徒刑或 7 年以上有期徒刑，致重傷者，
處 3 年以上 10 年以下有期徒刑。
第 1 項之未遂犯罰之。
